【裁判字號】    95,上訴,1802
【裁判日期】    951023
【裁判案由】    違反毒品危害防制條例
【裁判全文】
臺灣高等法院高雄分院刑事判決        95年度上訴字第1802號
上  訴  人
即  被  告  甲○○
上列上訴人因違反毒品危害防制條例案件，不服臺灣高雄地方法
院95年度訴字第2026號中華民國95年8 月23日第一審判決（起訴
案號：臺灣高雄地方法院檢察署95年度毒偵字第3527號），提起
上訴，本院判決如下：
    主  文
上訴駁回。
    事  實
一、甲○○於民國90年間曾因施用毒品案件，經臺灣高雄地方法
    院檢察署檢察官聲請強制戒治並提起公訴，強制戒治部分於
    91年9 月15日執行完畢，起訴部分經臺灣高雄地方法院以90
    年度訴字第1998號判處有期徒刑11月確定，業於92年8 月2
    日執行完畢。其明知海洛因、甲基安非他命業經公告列為毒
    品危害防制條例第2 條第2 項之第一級、第二級毒品，不得
    非法持有、施用，竟猶不知戒絕悔改，於強制戒治執行完畢
    釋放後5 年內，復：(一)基於施用第一級毒品海洛因之概括犯
    意，自94年12月間某日起至95年2 月24日某時止，連續在高
    雄縣鳳山市○○路友人住處，以摻於香菸中吸食、針筒注射
    等方式，施用海洛因多次；(二)另基於施用第二級毒品甲基安
    非他命之犯意，於95年2 月25日23時許回溯24小時內之某時
    ，在高雄縣市某地施用甲基安非他命1 次。嗣於95年2 月25
    日23時許，在高雄市○鎮區○○路與永豐路口，因另有毒品
    案件遭通緝為警逮捕，經採尿送驗後呈嗎啡、甲基安非他命
    陽性反應而查獲。
二、案經高雄市政府警察局移請臺灣高雄地方法院檢察署檢察官
    偵查起訴。
    理  由
壹、證據能力部分：
一、按被告之自白，非出於強暴、脅迫、利誘、詐欺、疲勞訊問
    、違法羈押或其他不正之方法，且與事實相符者，得為證據
    ；刑事訴訟法第156 條第1 項定有明文。查被告施用第一級
    毒品海洛因之事實，已經上訴人即被告於審理中坦承不諱，
    且核與事實相符，詳如下述，依上開規定，為有證據能力。
二、又被告以外之人於審判外之陳述，雖不符刑事訴訟法第159
    條之1 、之2 、之3 、之4 規定，而經當事人於審判程序同
    意作為證據，法院審酌該言詞陳述或書面陳述作成時之情況
    ，認為適當者，亦得為證據。當事人、代理人或辯護人於法
    院調查證據時，知有刑事訴訟法第159 條第1 項不得為證據
    之情形，而未於言詞辯論終結前聲明異議者，視為有前項之
    同意；刑事訴訟法第159 條之5 定有明文。查本件關於高雄
    市立凱旋醫院濫用藥物尿液檢驗報告，於本院調查證據時，
    檢察官及被告均未於言詞辯論終結前聲明異議，本院以該書
    證除與被告施用第一級毒品海洛因之自白相符外，並審酌其
    作成時之情況，認為適當，依上開規定，自得為證據。
貳、實體部分：
一、訊據上訴人即被告（下稱被告）對於上開連續施用第一級毒
    品海洛因之犯行坦承不諱，惟矢口否認有何施用第二級毒品
    甲基安非他命之犯行，辯稱：不知何以尿液會有甲基安非他
    命陽性反應云云。經查：
  (一)施用海洛因部分：被告於上述時地施用海洛因多次之事實，
    業經其坦承不諱，且被告於95年2 月25日23時許經警逮捕後
    所採集之尿液，經送請高雄市立凱旋醫院檢驗結果，呈嗎啡
    陽性反應，有該院濫用藥物尿液檢驗報告、保安警察大隊刑
    案移送專責組偵辦毒品危害防制條例嫌疑人尿液採證代碼對
    照表在卷可稽，足認被告之自白與事實相符，其施用第一級
    毒品海洛因之犯行洵堪認定。
  (二)施用甲基安非他命部分：查被告為警逮捕後所採集之尿液，
    經送請高雄市立凱旋醫院分別以酵素免疫法初步篩檢，及以
    氣相層析質譜儀分析法（GC/MS） 確認鑑定，結果亦檢出被
    告尿液中確呈甲基安非他命陽性反應，且濃度在2000ng/ml
    以上（閾值為500ng /ml） ，有上開濫用藥物尿液檢驗報告
    及嫌疑人尿液採證代碼對照表可憑。按尿液檢驗結果之正確
    性受到諸多因素之影響，如檢體簽收、處理、分析、文件處
    理及各檢驗單位所訂定之CUTOFFVALUE （閾值）不同等，均
    會影響到最後結果之判讀，目前尿液中煙毒之檢驗方法：一
    般實驗室接到尿液煙毒檢驗申請時，第一步驟為利用免疫分
    析法做初步篩檢，如篩檢濃度小於CUTOFFVALUE 即判讀為陰
    性反應；如篩檢濃度大於CUTOFFVALUE ，則必須進一步做確
    認試驗，確認試驗方法之原理須異於篩檢方法之原理，確認
    試驗方法目前國內常用的方法計有免疫學分析法、TOXI-LAB
    （毒物層析法）、GC（氣體色層分析法）、GC/MS （氣體層
    析質譜儀分析法），依各實驗單位設備不同，選用方法而有
    不同，其精密度依次為GC/MS 優於GC優於TOXI-LAB，有高雄
    醫學大學附設中和紀念醫院83年6 月14日函覆台灣高雄地方
    法院83年5 月9 日高仁刑公股字第9680號函可資參照。再者
    ，所謂「氣相層析質譜儀」包括「氣相層析儀」及「質譜儀
    」：在「氣相層析儀」部分，其方法為將物質氣化後，再經
    分析管分離，由於各種物質之沸點及對管柱之吸附力不同，
    在經過檢測器（detector）測定後，表現出不同的滯留時間
    （retension time），利用滯留時間來判定是何種物質；而
    「質譜儀」部分則為檢測器，能將物質撞擊成碎片，記錄其
    質譜圖，因每個化合物之鍵結能力不同，故不同之物質會有
    其特定之質譜圖，在物質之判斷上有若指紋鑑定。因此，理
    論上如果扣除人為因素（例如檢體之間的污染）不予列計者
    ，氣相層析質譜儀之精確度接近百分之百，復有行政院退輔
    會榮民總醫院83年3 月3 日北總內字第185 號函覆臺灣澎
    湖地方法院，甚為明確。本件既無任何證據證明有何人為因
    素導致氣相層析質譜儀分析法檢驗結果有誤，在排除偽陽性
    反應產生可能之情形下，足資認定被告確曾於如犯罪事實欄
    所示時地施用第二級毒品甲基安非他命1 次無疑，被告辯稱
    未施用甲基安非他命云云，不足採信。此部分事證明確，被
    告施用第二級毒品甲基安非他命之犯行亦堪認定。
二、查被告前於民國90年間因施用毒品案件，經臺灣高雄地方法
    院裁定令入戒治處所施以強制戒治，並於91年9 月15日強制
    戒治執行完畢釋放出所，並經臺灣高雄地方法院於90年10月
    9 日以90年訴字第1998號判處有期徒刑11月確定，有臺灣高
    等法院被告前案紀錄表附卷可按，足證被告於強制戒治執行
    完畢釋放後5 年內再犯本件施用毒品罪，事證明確，被告上
    開施用第一級毒品及第二級毒品之犯行，均堪認定。
三、按海洛因、甲基安非他命分別係毒品危害防制條例第2 條第
    2 項所稱之第一級毒品及第二級毒品，被告分別持以施用，
    核其所為，係犯毒品危害防制條例第10條第1 項之施用第一
    級毒品罪及同條第2 項之施用第二級毒品罪。被告各次施用
    第一級毒品及第二級毒品前持有毒品之行為，本應各論以持
    有第一級毒品罪及持有第二級毒品罪，惟各該次持有毒品之
    行為，均為其後施用毒品之行為所吸收，均不另論持有第一
    級毒品罪及持有第二級毒品罪。又被告行為後，刑法第56條
    連續犯之規定，業於94年1 月7 日修正公布刪除，並於95年
    7 月1 日施行，則被告施用第一級毒品海洛因之犯行，因行
    為後新法業已刪除連續犯之規定，此刪除雖非犯罪構成要件
    之變更，但顯已影響行為人刑罰之法律效果，自屬法律有變
    更，依新法第2 條第1 項規定，比較新、舊法結果，仍應適
    用較有利於被告之行為時法律即舊法論以連續犯（最高法院
    95年第8 次刑事庭會議決議參照）。核被告多次施用第一級
    毒品之行為，時間緊接，所犯罪名相同，顯係出於概括之犯
    意為之，為連續犯，應依修正前刑法第56條之規定以一罪論
    ，並加重其刑。被告所犯之施用第一級毒品罪及施用第二級
    毒品罪，犯意各別，行為互殊，應予分論併罰。又被告曾因
    違反毒品危害防制條例案件，經臺灣高雄地方法院於90年10
    月9 日以90年訴字第1998號判處有期徒刑11月確定後入監執
    行，於92年8 月2 日縮短刑期執行完畢，有臺灣高等法院被
    告前案紀錄表可按，其於有期徒刑執行完畢後，5 年以內再
    犯本件有期徒刑以上之二罪，均為累犯，應依刑法第47條之
    規定各加重其刑，施用第一級毒品部分並遞加重之。
四、原審依毒品危害防制條例第10條第1 項、第2 項、刑法第11
    條前段、第2 條第1 項前段、修正前第56條、第47條、第51
    條第5 款之規定，並審酌被告除上開前科外，又因施用毒品
    案件，經原審法院於94年6 月8 日以94年度訴字第1223號判
    處有期徒刑11月，於同年7 月11日確定，其經強制戒治及論
    罪科刑後，仍未能戒絕毒癮，顯見戒絕毒癮之意念非堅，及
    其於犯罪後已坦承施用第一級毒品部分之犯行，且施用毒品
    僅自戕一己之身體健康，未對他人造成危害等情狀，量處施
    用第一級毒品部分有期徒刑1 年2 月；施用第二級毒品部分
    有期徒刑5 月；並定其應執行刑為有期徒刑1 年6 月，認事
    用法，核無不合，量刑亦屬妥適。被告上訴意旨，否認施用
    第二級毒品甲基安非他命，並以量刑過重，指摘原判決不當
    ，為無理由，應予駁回。
據上論結，應依刑事訴訟法第368 條，判決如主文。
本案經檢察官蔡國禎到庭執行職務。
中    華    民    國    95    年    10    月    23    日
                  刑事第五庭    審判長法  官  曾永宗
                                      法  官  任森銓
                                      法  官  王伯文
以上正本證明與原本無異。
施用第一級毒品部分如不服本判決應於收受本判決後10日內向本
院提出上訴書狀，其未敘述上訴理由者，並得於提起上訴後10日
內向本院補提理由書狀（均須按他造當事人之人數附繕本）「切
勿逕送上級法院」。
施用第二級毒品部分不得上訴。
中    華    民    國    95    年    10    月    23    日
                                      書記官  張明賢
附錄本判決論罪科刑法條：
毒品危害防制條例第10條
施用第一級毒品者，處6月以上5年以下有期徒刑。
施用第二級毒品者，處3年以下有期徒刑。


司法院資訊處製作；財團法人民間司法改革基金會備份。
